臺灣臺北地方法院刑事判決　　　　　　　93年度訴字第1408號
公　訴　人　臺灣臺北地方法院檢察署檢察官
被　　　告　甲○○　44歲民.
　　　　　　　　　　　 SOI.
　　　　　　　　　　　 101.
選任辯護人　林聖彬律師
　　　　　　劉昌崙律師
　　　　　　洪瑞悅律師
上列被告因銀行法等案件，經檢察官提起公訴（93年度偵緝字第
1047號），本院判決如下：
    主  文
甲○○無罪。
    事  實
一、公訴意旨略以：甲○○係「INTER-ALPHA公司」（於我國尚
    無公司登記，址設臺北市中山區○○○路○段25號2樓203室
    ）之負責人，明知前開公司並非銀行業者，除法律另有規定
    外，不得辦理國內外匯兌業務；且該公司並非中央銀行指定
    辦理外匯業務之銀行，不得買賣外匯，竟自民國86年間起，
    與受僱人乙○○（業據台灣高等法院判處有期徒刑7月確定
    在案）共同基於常業之犯意聯絡，經營臺灣地區與菲律賓間
    新臺幣與菲律賓披索之匯兌業務，其方式為：由乙○○在前
    揭公司之上址內，接受不特定客戶之委託，向客戶收取欲匯
    往菲律賓之披索金額等值之新臺幣現金，或將款項匯入乙○
    ○設於合作金庫銀行圓山分行000000000號帳戶，或甲○○
    設於華僑銀行中山分行00000000000000號之帳戶後，再由乙
    ○○以傳真或電話聯絡方式，將匯款金額、指定收款帳戶或
    收款人等委託匯款資料通知於菲律賓經營「第一旅行社」之
    陳麗珠（甲○○之母），由陳麗珠依據委託匯款資料，將款
    項自其所使用之菲律賓不詳帳戶匯入客戶指定之收款帳戶；
    或由陳麗珠於菲律賓「第一旅社」向不特定之客戶收取欲匯
    往臺灣地區之新臺幣等值之披索，匯入上開不詳之菲律賓帳
    戶後，以傳真或電話聯絡方式，將匯款金額、指定收款帳戶
    或收款人等委託匯款資料通知乙○○，由乙○○依據委託匯
    款資料，將款項自上開其本人或甲○○帳戶匯入客戶指定之
    收款帳戶，或通知收款人至前揭公司上址收取現金，雙方再
    定期以沖帳方式結算差額，而均以外匯銀行當日匯率加減碼
    ，賺取每新臺幣（下同）100元收取2.5角之匯差，其中自89
    年2月間起迄91年11月間止，甲○○等人計受託匯款至菲律
    賓22億5千104萬9018元，並受託自菲律賓匯入款項21億8511
    萬7268元。又於上開期間在上開公司內，接受不特定客戶委
    託買賣外匯，買賣之外匯包括美金、菲律賓披索，均由客戶
    直接到該公司兌換，匯率係依據外匯銀行當日匯率加減碼，
    每買賣1元美元，約賺取2至3角，以之為常業恃以為生。迨
    91 年11月25日上午10時許，為法務部調查局臺北市調查處
    在上址查獲，因認被告甲○○涉有管理外匯條例第22條第1
    項以非法買賣外匯為常業罪嫌，及違反銀行法第29條第1項
    ，而犯第125條第1項之罪嫌，二罪應予分論併罰云云。
二、訊據被告甲○○否認伊為前揭公司之負責人，辯稱伊均不知
    情，伊之華僑銀行帳戶，當初係伊要辦理美國簽證，需要存
    款證明，故將該帳戶交給乙○○幫忙辦理美國簽證，辦完美
    國簽證，伊就到美國，該存摺因未向乙○○收回，乙○○如
    何使用伊不知情，伊自83年間長期旅居國外，84年間更因與
    泰籍女子成婚而定居泰國，92年間伊未返台，惟伊之華僑銀
    行帳戶竟於92年初銷戶，足證該帳戶確非由伊使用，檢察官
    所提出之證物中，除伊之存摺外，均非伊所有，均不能證明
    伊有任何犯罪行為，伊母親和乙○○雖是合夥人，但伊無參
    與，伊很守法，雖做過很多笨事，但絕不會做壞事，伊沒有
    僱用施用乙○○，伊沒有犯罪等語。其辯護人為其辦稱：證
    人乙○○之證詞前後不一，其一再證述受僱於被告，但每月
    財務報表、結帳均交給陳麗珠，薪水也由陳麗珠來發云云，
    而其於台灣高等法院93年度上訴字第228號卷內，先則供稱
    其受僱於甲○○之證據要問陳麗珠，嗣又說受僱之時，被告
    曾寫信給他，但信不見了云云，乙○○從未能提出任何伊受
    僱於被告之事證。於同上卷內第44頁中亦提到被告只要回國
    ，均未參與這項業務，後又改稱被告回來就與參與業務，沒
    回來就沒參與，非但前後所供不一，且不合常情，豈有僱主
    不關心自己之業務，或有時關心，有時不關心。乙○○亦提
    及其之前做進出口業務，每月收入５、６萬元，但其到上揭
    公司每月收入僅１到３萬元而已，除非他自己當老闆，否則
    豈會為他人之公司，而放棄自己較好之工作。綜上足認證人
    乙○○之證言不足採信等語。
三、本院調閱上開高等法院案卷（包含歷審卷宗），均查無被告
    僱用乙○○，或被告有參與公訴人所指事實之任何事證，且
    證人乙○○確有如前被告辯護人所指前後矛盾之供述，其供
    述不合情理，復甚為顯見，而其本院所供之證詞，亦有較般
    前後矛盾及不合情理之處（詳見本院卷第114頁起至第130
    頁），分述如下：
　(一)被告是否為前揭公司之負責人，其稱：被告在公司沒有擔
　  任什麼職務，他一開始是打工，後來有需要才做這個公司，
    開始都是他自己在做。開始不是被他僱用，好久之後才被
    他僱用。被告要出國，要伊幫忙，伊才受僱。他開始都
    有做，出國後就比較少來，以前都是他跟他媽媽在做。伊
    在調查局所供伊是80年間受被告要求伊才來台並不正確，不
    是被告要求，伊經常來來去去。被告曾寫信給伊，只是聊
    要做什麼做什麼的，並沒談及其他。（與伊之前所供有被告
    給伊之信可以證明被告僱用伊顯有不同）。伊在86年受被
    告僱用。依其上所供，其受僱時間多次不同，且被告既是一
    開始即自行在經營，何以又說被告一開始是打工，沒有什麼
    職務，不合情理，難以採信。
　(二)公司之財務及帳務如何處理，其供稱：剛開始都虧本，只有
　  中間一段時間有一點點賺，賺的錢當作公司費用，財務報表
    給菲律賓那邊被告家人，伊有去過菲律賓二、三次，沒有和
    菲律賓那邊的人接觸過。伊不知陳麗珠是否在開旅行社（與
    其於92年度偵字第572號偵查卷第6頁所供陳麗珠在菲律賓經
    營第一旅行社，平時都是被告在台灣直接與陳麗珠聯絡，故
    伊不知陳麗珠之聯絡電話），公司財務結帳都是由公司匯給
    陳麗珠再通知被告，伊都是向陳麗珠結帳，大部分事情都是
    菲律賓那邊交代台灣公司處理，菲律賓方面就只有陳麗珠，
    沒有別人，但伊沒講陳麗珠是同行（與其在同上偵卷第6頁
    指陳麗珠為其地下通匯同行不同），公司結清之後剩下的錢
    交給陳麗珠。被告來公司的話，都要付費用給他，被告不在
    期間，伊都聽陳麗珠之指示。剩下的錢給誰，伊忘記了（與
    之前所供係交給陳麗珠顯然矛盾，是被告委託伊處理台灣公
    司之事務，不是陳麗珠，伊不認識陳麗珠（伊稱曾到菲律賓
    一、二次，伊在馬尼拉之辦公室見過陳麗珠，見本院卷第
    118 頁及119頁，顯然矛盾），公司有賺的錢都在台灣云云
    。其上所供非但多處矛盾，且其財務、帳務均係與陳麗珠結
    算，被告從未參與，依常情，其縱係受僱於人，自係受僱於
    陳麗珠，與被告無關；其又稱不認識陳麗珠，顯不合情理；
    而在台灣所賺的錢，都留在台灣當公司費用，僱用乙○○及
    其他職員，與被告或陳麗珠無何好處（其所謂被告到台灣公
    司時伊要付被告費用，無事證以證之，不足採信），被告或
    陳麗珠豈肯持續經營五、六年，亦不合情理。
三、再查本院向入出境管理局查詢被告入出境之資料（資料外置
    證物袋），得知被告於83年11月24日之前，雖有多次出入國
    境之記錄，惟自83年11月24日出境後，至84年8月25日始入
    境，惟15天後，即於84年9月9日出境，至86年12月16日始入
    境，惟4天後即出境，直至93年7月22日始入境，以其83年11
    月24日起至93年7月22日之前，其僅19天在台灣，顯不可能
    經營公訴人所指之業務，其受託匯入台灣之金額高達21億8
    千餘萬元，匯出台灣之金額，則高達22億5千餘萬元，依公
    訴人所述，被告每百元賺取2.5角之匯差，則被告之獲利以
    此計算，則其獲利高達1千零9萬餘元（尚不包括美金及披索
    之買賣所賺之匯差），顯與乙○○所供公司只賺一點點錢不
    合，而該公司之業務既是如此龐大且長久，何以竟無任何被
    告參與事證，從而被告辯稱伊未參與，亦不知情等語，堪以
    採信，而被告所辯其華僑銀行之帳戶，於其出國後疏忽而未
    向乙○○取回，致為乙○○所用一節，核與乙○○於本院所
    供：被告出國後該帳戶由伊管理，印鑑存摺均由伊保管使用
    ，被查獲時，該印鑑及存摺放在公司之櫃子裡，後來誰拿走
    了伊不知情（以上見本院卷第118、122、127頁），又稱：
    伊沒保管被告之印章及存摺，可能是被告的人保管，有沒有
    交給被告伊不知道，伊跟公司裏面有時來幫忙的人姓丁，說
    可否交給陳麗珠，後來不知道是誰拿走（見本院卷第127頁
    ）雖然前後矛盾，惟被告之存摺及印鑑確為該公司所用則一
    ，而被告確未參與該公司之經營，業如前述，則被告所辯，
    自屬可信。
四、末查被告於本院審理時雖自白其於出國前有幫忙在外招攬客
    戶，賺取每筆新台幣3至50元之佣金，大概括共賺2百元到5
    百元，伊無法計算云云（見本院卷第63、64頁），惟除此之
    外，並無其他事證足證其自白與事實相符，何況依其所述，
    其所賺取之佣金僅區區2百至5百元，顯與本件公訴人所指龐
    大業務不合，其自白顯與事實不合（台灣高等法院前揭案件
    之確定判決，亦認定乙○○所經營之規模如本件公訴人所述
    ），無從採信。
五、綜上所述，本件現有之事證不能證明被告有公訴人所指之事
    實，此外查無其他積極事證足認被告有公訴人所指之犯行，
    不能證明被告犯罪，本院自應依法諭知被告無罪。
據上論斷，應依刑事訴訟法第301 條第1 項判決如主文。
本案經檢察官孟令士到庭執行職務
中　　華　　民　　國　　94　　年　　6 　　月　　20　　日
                        臺灣臺北地方法院刑事第一庭
                            審判長法  官  陳興邦
                                  法  官  林婷立
                                  法  官  劉亭柏
右正本證明與原本無異
如不服本判決，應於判決送達後10日內，向本院提出上訴狀。
                                  書記官  羅欣宜
中　　華　　民　　國　　94　　年　　6 　　月　　28　　日
